臺灣桃園地方法院刑事判決　 　　 　　 95年度交訴字第102號
　　公　訴　人　台灣桃園地方法院檢察署檢察官
　　被　　　告　甲○○
　　　　　　　　　　　　　巷2.
　　選任辯護人　陳志勇律師
　　　　　　　　謝碧鳳律師
上列被告因業務過失致死案件，經臺灣桃園地方法院檢察署檢察
官於民國94年8 月10日為不起訴處分（94年度偵字第4552號），
告訴人聲請再議後，臺灣高等法院檢察署檢察長於94年10月12日
駁回再議之處分（94年度上聲議字第3352號），告訴人聲請交付
審判，本院乃裁定交付審判（94年度聲判字第27號），本院判決
如下：
    主  文
甲○○無罪。
    事  實
一、交付審判意旨略以：被告甲○○以駕駛小貨車為業，於民國
    93年12月21日晚間7 時45分許，駕駛車牌號碼1478-KA 號自
    用小貨車（下稱系爭自小貨車），沿桃園縣蘆竹鄉○○村○
    ○道路由北往南方向行駛，於行經該路段108 號前附近，與
    告訴人之夫李正男所駕騎車牌號碼AMZ-878 號重型機車發生
    碰撞，致李正男受有頭胸腹部挫傷之傷害，經緊急送醫急救
    後仍於當日晚間9 時許不治死亡。而被告駕駛小貨車載送貨
    物，為從事業務之人，就攸關車輛是否得安全行駛之事項應
    較一般常人更為注意，以確保行車安全，且依本次車禍當時
    天候晴、路面無障礙、無缺陷、夜間有照明視距良好，並無
    不能注意之情事，竟疏於注意，未靠右行駛，致與李正男駕
    騎之重型機車發生碰撞肇事，致李正男受傷不治死亡，是被
    告之駕車肇事行為，顯有過失，因認被告甲○○涉犯刑法第
    276 條第2 項之業務過失致死罪嫌等語。
二、按犯罪事實應依證據認定之，無證據不得認定其犯罪事實。
    又不能證明被告犯罪者，應諭知無罪之判決，刑事訴訟法第
    154 條第2 項、第301 條第一項分別定有明文。再按，事實
    之認定，應憑證據，如未能發現相當證據，或證據不足以證
    明，自不能以推測或擬制之方法，為裁判基礎；且認定不利
    於被告之事實須依積極證據，苟積極證據不足為不利於被告
    事實之認定時，即應為有利於被告之認定；另認定犯罪事實
    所憑之證據，雖不以直接證據為限，間接證據亦包括在內，
    然無論直接證據或間接證據，其為訴訟上之證明，須於通常
    一般之人均不致有所懷疑，而得確信其為真實之程度者，始
    得據之為有罪之認定，倘其證明尚未達到此一程度，而有合
    理之懷疑存在，無從使事實審法院得有罪之確信時，即應由
    法院為諭知被告無罪之判決（最高法院40年台上字第86號、
    30年上字第816 號、76年台上字第4986號判例參照）。
三、訊據被告甲○○固坦承於上開時、地駕駛系爭自小貨車與被
    害人李正男所駕騎車牌號碼AMZ-878 號重型機車發生碰撞，
    惟矢口否認有何過失，並辯稱：其在案發時係靠右行駛，與
    對向另一箱型貨車會車時，被害人李正男突自該廂型貨車左
    側駛出意圖超車，而與被告駕駛之系爭自小貨車發生碰撞，
    其並未違反道路交通安全規則第95條第1 項前段之規定。又
    本件經送台灣省桃園縣區車輛行車事故鑑定委員會及台灣省
    車輛行車事故覆議鑑定委員會鑑定後，均認本件事故究係雙
    方互未保持安全間隔會車，或被害人李正男超車不當，跡證
    均有不足，而中央警察大學之鑑定報告亦遭國立交通大學之
    鑑定報告質疑而有瑕疵，現場復無目擊證人等積極證據證明
    其有任何過失責任，基於「罪疑唯輕」之原則，自應為有利
    於其之認定等語。
  (一)經查，被告甲○○以駕駛小貨車為業，係從事駕駛業務之人
    ，於93年12月21日晚間7 時45分許，駕駛系爭自小貨車沿桃
    園縣蘆竹鄉○○村○○道路由北往南方向行駛，於行經該路
    段108 號前附近，適被害人李正男駕騎車牌號碼AMZ-878 號
    重型機車由南往北方向行駛於對向車道，二車發生碰撞，致
    李正男受有頭胸腹部挫傷之傷害，經送醫急救後仍因傷重於
    當日晚間9 時許不治死亡等事實，為被告坦承在卷，並有桃
    園縣警察局大園分局處理相驗案件初步調查報告暨報驗書、
    道路交通事故調查報告表、現場圖、現場照片、桃園縣政府
    大園分局道路交通事故當事人通訊資料表、道路交通事故當
    事人登記聯單、行政院衛生署桃園醫院李正男死亡病歷摘要
    、臺灣桃園地方法院檢察署相驗筆錄、相驗屍體證明書、驗
    斷書等在卷可稽，此部分事實堪以認定。
  (二)本案車禍肇事地點桃園縣蘆竹鄉○○村○○道路為未畫分向
    線之道路，路寬5.1 公尺，二側道路邊線至路中心應各為2.
    55公尺，被告駕駛之系爭自小貨車與被害人李正男駕騎之車
    牌號碼AMZ-878 號重型機車發生碰撞肇事後，被害人李正
    男駕騎之機車車頭前導流飾板撞毀脫落、車頭儀表板撞擊脫
    落、車身左側車殼嚴重撞毀破裂，且逆向往右倒於被害人李
    正男機車行駛方向右側靠近道路邊線之車道，機車前輪壓於
    道路邊線上，後輪中心與車道邊線橫向距離0.6 公尺，被害
    人李正男倒地位置在機車倒地位置右前方之道路邊線外側；
    而被告之系爭自小貨車左前角有撞擊凹陷痕跡、左側照後
    鏡撞擊掉落、左側駕駛座車窗玻璃破碎、左前車角保險桿左
    端撞裂掉落、左前方向側燈燈殼撞擊破裂、左前方向側燈燈
    殼撞毀處下緣留有被害人李正男機車車前車殼碎片，車身稍
    向右偏斜停於被告行駛方向之道路右側，且車身之左側前端
    及後端距對向車道邊線，分別為3.6 公尺及3.3 公尺，系爭
    自小貨車與被害人機車距離34公尺等情，有道路交通事故現
    場圖（下稱現場圖）及現場照片在卷可稽，則依上開現場跡
    證判斷，兩車撞擊瞬間應非近乎平行之擦撞始得造成，而係
    有角度之對撞型態。
  (三)證人即到現場處理本件車禍事故之警員黃正宗於本院調查時
    證述略以：機車倒地的地方有一些刮地痕，是機車扶起來後
    才有看到一些刮地痕，被告所駕車輛車廂左側有一擦過灰塵
    之痕跡，依照我推測可能是機車騎士身體擦過之痕跡等語（
    參見本院94年度聲判字第27號卷第23至第24頁），並觀之系
    爭自小貨車在事發現場所拍攝之左側車身照片，可知該車之
    左側車身離地面高度約130 至145 公分的高度，確有由車頭
    往車尾方向之橫向微弧形擦過灰塵之拭痕（參見台灣桃園地
    方法院檢察署93年度相字第2076號相驗卷第20頁上方照片）
    ，而被告於本院審理時亦供承對於證人黃正宗上揭證詞無意
    見，該車身擦痕是新痕等語，從而，足認此擦拭痕應係被害
    人李正男之左側身體某處碰觸所致，由此可知，被害人李正
    男騎乘之機車與系爭自小貨車發生碰撞後並未立即倒地滑行
    ，被害人李正男之左側身體有觸及系爭自小貨車之左側車身
    ，讓機車前行一段距離後，始因失去平衡而倒地。然一般機
    車與他車擦撞後，若該機車駕駛未能穩住車身繼續向前行駛
    ，通常該機車倒地之位置距兩車之撞擊點亦不會相隔甚遠。
    又被告自陳：在現場圖所寫「加聯公司」缺口處是一個橋，
    橋與道路的接口處有稍微凸起，是過了凸起物就撞擊到等語
    （參見前揭聲判卷第25頁），再依現場照片所示，該次車禍
    所生之散落物分布位置是在如現場圖所示「開南幹11號」電
    線桿與機車倒地位置之間，經綜合加以研判，堪認本件車禍
    撞擊位置應係靠近如現場圖所示「開南幹11號」電線桿前附
    近之道路。
  (四)被告於本院審理中陳稱：肇事當時其駕車之車速約40公里左
    右，其與機車撞到後有踩煞車，其往前行駛了一下子就停下
    來，撞到後到車子停下來的時間約有3 、4 秒等語（參見本
    院96年8 月16日審判筆錄）。參以證人黃正宗於本院調查時
    證稱：我在現場找不到煞車痕，如果車子車速不是很快的話
    ，煞車痕跡不是很明顯，用我們肉眼無法看見等語（參見前
    揭聲判卷第23頁），復依現場照片所示，亦未見系爭自小貨
    車後方或上述散落物附近留有緊急煞車之痕跡，是被告所辯
    其與被害人李正男之機車發生碰撞後，其始踩煞車將系爭自
    小貨車停靠等情，應屬可採。衡情倘認被告在行經案發地點
    前，對向車道並未有其他車輛阻擋在被害人李正男騎乘之機
    車前方，則被告在預見系爭自小貨車與機車可能相撞之情形
    下，焉有可能未採取停煞等處置，堪認被告辯稱其於案發前
    正與其他箱型貨車會車，適被害人李正男騎乘之機車欲自該
    廂型貨車左側超車而突然出現，其看見該機車時，僅距離1
    公尺，其已來不及煞車等情，尚非無據。從而，被告於可信
    賴參予交通之被害人李正男亦能遵守交通規則，而對於不可
    知之被害人李正男突然失控未保持安全會車距離之行為並無
    預防之義務。
  (五)證人黃正宗於本院調查時固證稱：散落物都是在機車倒地的
    附近，就如同編號二照片所示（即臺灣桃園地方法院檢察署
    93年度相字第2076號第16頁下方照片）等語（參見前揭聲判
    卷第23頁）。然依該現場圖及現場照片所示，可知該次車禍
    所生之散落物橫向分布範圍廣及被害人李正男騎乘機車行駛
    方向之道路邊緣外側之路肩至該路段之道路中間，且延伸之
    前後距離亦有數公尺之遠，可見兩車撞擊時所產生之力道相
    當強勁。復依被告所述，被害人李正男倒地之位置係在伊騎
    乘之機車最後行進方向之右前方路肩，並與機車間有相隔一
    段距離，且該機車最終係往右倒於其車行向右側靠近道路邊
    線之車道，足認案發時被害人李正男當時之車速甚快，以致
    兩車發生碰撞後，機車因失控而倒地，被害人李正男與機車
    分離卻仍向前飛出而跌落於右前方之路肩。準此，兩車撞擊
    後，因被害人李正男及該機車仍有向右前方之衝力存在，且
    被害人李正男之左側身體曾觸及系爭自小貨車之左側車身，
    讓機車前行一段距離，已如前述，故兩車受損之零件並未立
    即散落於該撞擊點之地面，而待此力道減弱後始分批落下，
    亦與常理無違。是單憑本件車禍肇事後之車殼碎片等散落物
    集中掉落在被害人李正男機車行駛方向之道路右半側路面等
    現場跡證，即認兩車碰撞位置係在被害人李正男機車行駛方
    向之道路右半側，並據此認定被告並未靠右行駛，且已侵入
    被害人李正男之行車路權而致肇事，尚嫌速斷。
  (六)至於本件車禍雖經本院囑託中央警察大學鑑定結果，經該鑑
    定機關依兩車之對撞型態、散落物之位置及被告所駕駛之系
    爭自小貨車於案發後停車之車身走向等因素，研判被告駕駛
    系爭自小貨車，於桃園縣蘆竹鄉新興村108 號前產業道路路
    段，由北往南方向行駛，適被害人李正男駕騎AM Z-878號重
    機車，於南往北方向對向行駛至該路段時，因系爭小貨車未
    緊靠道路中央右側部分行車，導致兩車會車時，小貨車之左
    前車角處與機車之車頭與左側車身處發生碰撞，於碰撞後機
    車騎士李正男傷重死亡之事故，為肇事主因，有中央警察大
    學鑑定書在卷可稽（參見前揭聲判卷第46至54頁）。然觀之
    該鑑定書之內容，並未就兩車之行車速度及對本件車禍事故
    之影響、被害人有無侵奪對向車道行車空間、被告對於他方
    失控駕駛有無預防義務等節有所說明，則該鑑定結果顯有疏
    未考量之處，自難逕為本件論罪科刑之依據。況本件車禍復
    經本院囑託國立交通大學再次鑑定結果，該鑑定機關並未排
    除被告所辯在案發前，其曾與一部小貨車會車之可能性，且
    認為被告所述若為真實，被告即無肇事因素，有國立交通大
    學行車事故鑑定意見書附卷可佐（參見本院卷第40頁）。參
    以本件經送台灣省桃園縣區車輛行車事故鑑定委員會及台灣
    省車輛行車事故覆議鑑定委員會鑑定後，亦同認本件事故究
    係雙方互未保持安全間隔會車，或被害人李正男超車不當，
    跡證均有不足，有該鑑定委員會94年4 月26日桃縣行字第09
    45201052號函及覆議鑑定委員會94年7 月25日府覆議字第09
    40100463號函存卷足憑（參見臺灣桃園地方法院檢察署94年
    度偵字第4552號卷第5 頁及第13頁）。從而，依卷內資料觀
    之，尚無從確信被告有未靠右行駛，抑或已侵入被害人李正
    男行車路權之情事，基於罪疑唯輕原則，自應為有利於被告
    之認定。
  (七)綜上所述，本件查無積極證據認定被告有何業務過失致死之
    犯行，尚難僅憑告訴人片面之指訴，遽為不利被告之認定，
    自屬不能證明被告犯罪，揆諸上開法條規定及判例要旨，應
    為被告無罪之諭知。
據上論斷，應依刑事訴訟法第301 條第1項，判決如主文。
本件經檢察官丁俊成到庭執行職務。
中　　華　　民　　國　　96　　年　　9 　　月　　7 　　日
　　　　　　　　　刑事第六庭審判長法  官  黃梅淑
                                  法  官  魏于傑
                                  法　官　林哲賢
以上正本證明與原本無異。
如不服本判決，應於判決送達後10日內向本院提出上訴狀（應附
繕本），其未敘述上訴理由者，應於上訴期間屆滿後20日內補提
理由書狀於本院，上訴於臺灣高等法院。
　　　　　　　　　　　　　　　    書記官　楊郁馨
中　　華　　民　　國　　96　　年　　9 　　月　　17　　日
